【裁判字號】    95,訴,168
【裁判日期】    950426
【裁判案由】    偽造文書等
【裁判全文】
臺灣屏東地方法院刑事判決               95年度訴字第168號
公  訴  人  臺灣屏東地方法院檢察署檢察官
被      告  乙○○
                    屏東郵政4.
上列被告因偽造文書等案件，經檢察官提起公訴（94年度偵字第
4490號），被告於準備程序中先就被訴事實為有罪之陳述，本院
裁定改依簡式審判程序審理，判決如下：
    主  文
乙○○連續行使偽造私文書，足以生損害於他人，處有期徒刑陸
月，如易科罰金，以參佰元折算壹日。國泰主人翁兒童保險解約
金給付申請書上申請人欄、國泰長青保險保單借款借據上要保人
立據人欄、借款金匯撥聲明書上之要保人欄、國泰萬代二一一終
身壽險解約金給付申請書上申請人欄內偽造之「甲○○」署押共
肆枚均沒收之。
    事  實  及  理  由
一、乙○○於民國85年1 月30日與甲○○結婚，然因甲○○當時
    尚在臺北市警界服務，僅能利用休假之餘返回屏東縣（市○
    ○○路221 號之家中，與乙○○等家人相聚，其基於對乙○
    ○之信賴，將其個人在中華郵政股份有限公司臺北市東園分
    行局（以下稱中華郵政公司）所開設之帳號為051096號帳戶
    之薪資存摺簿、印鑑章交給乙○○保管，俾供乙○○憑以領
    用該薪資款項，支應平日家庭生活開銷所需費用，另亦將前
    於84年1 月10日向國泰人壽保險股份有限公司（以下稱國泰
    人壽公司）所投保2 份之「國泰長青保險」（保單號碼為00
    00000000號、0000000000）、79年1月4日向國泰人壽公司投
    保之「國泰人壽萬代二一一終身壽險」（保單號碼為000000
    0000號）、82年2 月8 日向國泰人壽公司投保之「國泰主人
    翁兒童保險」（保單號碼為0000000000號）等人壽保險之保
    險契約書交由乙○○保管與處理繳交保費事宜。詎乙○○竟
    基於意圖為自己不法所有及偽造私文書之概括犯意，明知未
    經甲○○之同意，不得以前揭人壽保險契約向國泰人壽公司
    辦理保險質借或解約，以領取質借、解約款額，仍擅自先後
    為下所述之質借、解約行為：
（一）於90年1 月30日（甲○○雖係於90年2 月1 日始正式從警
      界退休，但自約90年1 月15日起，即以請假方式先返回上
      開屏東市住處），在其所有屏東縣萬丹鄉上村村上蚶28之
      16號住處，向不知情之國泰人壽公司業務承辦員曾秋香佯
      稱甲○○要對該國泰主人翁兒童保險之保險契約辦理解約
      ，致曾秋香因此陷於錯誤，同意由乙○○代向國泰人壽公
      司辦理保險解約事宜，乙○○並在解約給付申請書上之申
      請人欄偽簽「甲○○」之署押及在保全給付收據之要保人
      受益人欄上盜用「甲○○」印章蓋印文，偽造該私文書後
      持以行使交由國泰人壽公司辦理解約事宜，足以生損害於
      甲○○。嗣國泰人壽公司因而陷於錯誤，於90年2 月13日
      將前述保險契約予以解除，並於90年3 月14日將解約金共
      新臺幣（下同）4 萬2 千6 百16元撥入甲○○前揭中華郵
      政公司帳戶內，之後乙○○再持上揭存摺簿、印鑑章前往
      中華郵政公司提領取花用。
（二）於90年7 月12日，在上揭處所，以前述方法向曾秋香佯稱
      甲○○要以保單號碼為0000000000號之「國泰長青保險」
      之保險契約向國泰人壽公司辦理質借，致曾秋香因此陷於
      錯誤，同意由乙○○代甲○○向國泰人壽公司辦理保險質
      借事宜，乙○○並在保單借款借據之要保人立據人欄、借
      款金匯撥聲明書之要保欄上偽造「甲○○」之署押後，行
      使該偽造之私文書，交由國泰人壽公司辦理質借手續，足
      以生損害於甲○○。嗣國泰人壽公司因此陷於錯誤同意該
      質借，並將6 萬元之保險質借金撥入甲○○前揭中華郵政
      公司帳戶內，再由乙○○持上揭存摺簿、印鑑章前往中華
      郵政公司提領取花用。
（三）於90年9 月17日，在上揭處所，以前述方法向曾秋香佯稱
      甲○○要對保單號碼為0000000000號之「國泰萬代二一一
      終身壽險」之保險契約向國泰人壽公司辦理解約，致曾秋
      香因此陷於錯誤，同意由乙○○代向國泰人壽公司辦理保
      險解約事宜，乙○○並在解約金給付申請書之申請欄上偽
      造「甲○○」之署押，偽造該私文書後持以行使交由國泰
      人壽公司辦理解約事宜，足以生損害於甲○○。其後國泰
      人壽公司於90年9 月25日同意解除契約並將31萬7 千2 百
      95元之解約金撥入甲○○前揭中華郵政公司帳戶內，嗣乙
      ○○再持上揭存摺簿、印鑑章前往中華郵政公司提領取花
      用。嗣因甲○○於91年4 月26日在法商佳樂福股份有限公
      司屏東分店（以下稱家樂福公司）持該公司發行之「家樂
      福得益卡」消費時，發現刷卡消費金額已無故超過信用額
      度後，再循線清查甲○○所有向國泰人壽公司所投保之保
      險契約履約情形後，始知上情。
二、上開被告乙○○行使偽造私文書及詐欺取財之犯罪事實，業
    經被告於本院審理時坦承不諱，核與告訴人甲○○於偵查中
    指訴之情節相符，並有上開國泰主人翁兒童保險解約金給付
    申請書、國泰長青保險保單借款借據、借款金匯撥聲明書、
    國泰萬代二一一終身壽險解約金給付申請書影本各1 紙及國
    泰人壽保險股份有限公司保全給付收據影本、告訴人前開郵
    局帳戶之客戶歷史交易明細表各2 紙在卷可稽，足認被告自
    白確與事實相符，可以採信。是本件事證明確，被告犯行，
    洵堪認定。
三、查被告分別偽造國泰主人翁兒童保險解約金給付申請書及保
    全給付收據、國泰長青保險保單借款借據、借款金匯撥聲明
    書、國泰萬代二一一終身壽險解約金給付申請書，並持以交
    由國泰人壽公司辦理保險契約之解約、質借，致國泰人壽公
    司因此陷於錯誤，而分別將解約、質借之款項匯入告訴人之
    上開郵局帳戶後，被告再持前開告訴人之郵局存簿、印鑑章
    領取該款項花用之上開事實欄（一）（二）（三）行為，均
    分別係犯刑法第216 條、第210 條行使偽造私文書罪及同法
    第339 條第1 項之詐欺取財罪。被告偽造「甲○○」署押及
    盜用印章蓋用印文於上開私文書之行為，均係偽造各該私文
    書之部分行為；又被告偽造上開私文書之低度行為，復為行
    使之高度行為所吸收，均不另論罪。而被告先後多次行使偽
    造私文書、詐欺取財等犯行，均時間緊接、方法相同，觸犯
    構成要件相同之罪名，顯係基於概括犯意反覆為之，各應依
    連續犯規定論以一罪，並分別加重其刑。被告所犯上開行使
    偽造私文書、詐欺取財罪間，有方法目的之牽連關係，應從
    一重之行使偽造私文書罪處斷。爰審酌被告素行尚佳（參見
    卷附臺灣屏東地方法院檢察署刑案資料查註紀錄表、臺灣高
    等法院被告前案紀錄表），竟為獲取財物，濫用告訴人對其
    之信賴，多次冒告訴人之名解除保險契約及保單借款，向國
    泰人壽公司詐取錢財，造成告訴人及國泰人壽公司之損害，
    迄今尚未與告訴人、國泰人壽公司達成和解，惟實際詐得之
    不法所得非鉅及犯後坦承犯行、已有悔意等一切情狀，量處
    如主文所示之刑，並諭知易科罰金之折算標準。而國泰主人
    翁兒童保險解約金給付申請書上申請人欄、國泰長青保險保
    單借款借據上要保人立據人欄、借款金匯撥聲明書上之要保
    人欄、國泰萬代二一一終身壽險解約金給付申請書上申請人
    欄內偽造之「甲○○」署押共4 枚，均應依刑法第219 條規
    定，併予宣告沒收之。至被告持告訴人之印章在上開國泰主
    人翁兒童保險之保全給付收據之要保人受益人欄上蓋印之「
    甲○○」印文1 枚，乃係告訴人真正印鑑章蓋印之印文，並
    非偽造之印文，爰不併予宣告沒收之，附此敘明。
據上論斷，應依刑事訴訟法第273 條之1 第1 項、第299 條第1
項前段，刑法第56條、第216 條、第210 條、第339 條第1 項、
第55條、第41條第1 項前段、第219 條，罰金罰鍰提高標準條例
第1 條前段、第2條，判決如主文。
本案經檢察官潘國威到庭執行職務。
中    華     民      國    95  年    4    月    26    日
                        刑事第一庭  法  官  黃聖涵
以上正本證明與原本無異。
如不服本判決應於收受本判決送達後十日內向本院提出上訴書狀
，其未敘述上訴理由者，並得於提起上訴後十日內向本院補提理
由書狀（均須按他造當事人之人數附繕本）「切勿逕送上級法院
」
中    華    民    國    95    年    4     月    26    日
                                    書記官  蘇雅慧
本案論罪科刑法條全文
中華民國刑法第216條
(行使偽造變造或登載不實之文書罪)
行使第210 條至第215 條之文書者，依偽造、變造文書或登載不
實事項或使登載不實事項之規定處斷。
中華民國刑法第210條
(偽造變造私文書罪)
偽造、變造私文書，足以生損害於公眾或他人者，處5 年以下有
期徒刑。
中華民國刑法第339條
(普通詐欺罪)
意圖為自己或第三人不法之所有，以詐術使人將本人或第三人之
物交付者，處5 年以下有期徒刑、拘役或科或併科1 千元以下罰
金。
以前項方法得財產上不法之利益或使第三人得之者，亦同。
前二項之未遂犯罰之。


司法院資訊處製作；財團法人民間司法改革基金會備份。
